【裁判字號】    92,上訴,1153
【裁判日期】    920731
【裁判案由】    違反槍砲彈藥刀械管制條例等
【裁判全文】
臺灣高等法院高雄分院刑事判決                  九十二年度上訴字第一一五三號
    上  訴  人
    即  被  告  甲○○
    指定辯護人  本院公設辯護人孫妙岑
右上訴人因違反槍砲彈藥刀械管制條例等案件，不服臺灣高雄地方法院九十二年度訴
字第六四一號中華民國九十二年四月三十日第一審判決（起訴案號：臺灣高雄地方法
院檢察署九十二年度偵緝字第一○四號），提起上訴，本院判決如左：
    主  文
原判決關於違反槍砲彈藥刀械管制條例及定執行刑部分均撤銷。
甲○○未經許可，製造可發射子彈具有殺傷力之改造玩具手槍，處有期徒刑伍年貳月
，併科罰金新台幣拾萬元，罰金如易服勞役，以新台幣玖佰元（即銀元參佰元）折算
壹日。扣案之改造玩具手槍壹支（含彈匣壹個，槍枝管制編號：000000000
0號）、口徑九ｍｍ之制式子彈參顆，均沒收。
    事  實
一、甲○○明知以金屬玩具手槍更換土造金屬槍管而成，可擊發子彈之改造玩具手槍
    及制式子彈，均具有殺傷力，分別係槍砲彈藥刀械管制條例第四條第一項第一款
    、第二款所稱之槍砲、子彈，依同條例第五條之規定，非經主管機關許可，不得
    製造、持有，仍於民國九十一年六月初某日，在高雄市○○路之跳蚤市場，以新
    台幣（下同）八千元之代價，向不詳人士購買仿ＧＬＯＣＫ廠半自動手槍製造之
    金屬玩具手槍一支（含彈匣一個）及有殺傷力之口徑九ｍｍ制式子彈六顆後，即
    基於單純持有之犯意，持有該制式子彈。並於同（六月）上旬在其位於高雄市小
    港區某地址不詳之租屋處，將上開購得之玩具手槍內槍管拆解，更換土造金屬槍
    管，製造成為可擊發子彈具有殺傷力之改造玩具手槍一支。嗣於九十一年七月四
    日下午八時許，甲○○駕駛其所竊得之贓車（原車牌號碼為車牌號碼ＺＩ─一二
    五九號，經懸掛另行竊得已註銷之ＷＹ─九七四七號車牌兩面）附載不知情之李
    德清（業經檢察官不起訴處分確定），途經高雄縣鳥松鄉○○路與恆山巷口時為
    警查獲，甲○○遂持內裝有上開改造玩具手槍及制式子彈之黑色手提袋逃逸，並
    於為警追捕之過程將該手提袋丟棄，為警於該手提袋內扣得上開改造玩具手槍一
    枝（含彈匣一個，槍枝管制編號：0000000000號）、口徑九ｍｍ制式
    子彈六顆，而得知上情。
二、案經高雄縣警察局仁武分局報請臺灣高雄地方法院檢察署檢察官偵查起訴。
    理  由
一、訊據上訴人即被告甲○○（下稱被告）坦承有購買玩具手槍之事實，雖矢口否認
    有何改造手槍及持有制式子彈之犯行，辯稱：伊所購入之玩具手槍本即為鐵製槍
    管，並非伊自行改造而成，而子彈亦為店家所附無彈頭之空包彈，不知何以成為
    制式子彈云云。惟查：右揭事實，業據被告甲○○於偵查中坦承：（問：槍彈何
    來？）是我購買玩具槍來改造的。（問：何時何地改造？）被查獲當天前約一個
    月，在小港區租屋處改造的，詳細地址忘記了。」等語不諱（見偵查卷第三○頁
    ），核與證人李德清證稱：查獲之槍枝、子彈均為被告所有等語相符，並有改造
    玩具手槍一支（含彈匣一個）及子彈六顆扣案可佐。而被告係九十一年七月四日
    遭查獲槍彈，則其改造槍枝時間，應在九十一年六月上旬某日無疑。又扣案之槍
    械、子彈，經送請內政部警政署刑事警察局鑑定結果，送鑑奧地利手槍一支（
    槍枝管制編號：0000000000號），認係由仿ＧＬＯＣＫ廠半自動手槍
    製造之金屬玩具手槍，更換土造金屬槍管改造而成，經檢視，其滑套固定栓無法
    固定槍管，惟與復進簧、復進簧桿及滑套組合後，仍可擊發子彈使用；經實際裝
    填適用子彈試射結果，測得其發射速度為３５３公尺／秒，計算其動能為５４．
    ８３焦耳，單位面積動能為一九三．九一焦耳／平方公尺。送鑑子彈六顆，認
    均係口徑九ｍｍ制式子彈，經試射三顆，認均具殺傷力，有內政部警政署刑事警
    察局九十一年八月十三日刑鑑字第○九一○一八○九八四號槍彈鑑定書在卷足憑
    ，另就殺傷力而言，依照美國軍醫總署定義，彈丸撞擊動能達每磅五十八呎（約
    為七八點六焦耳），足以使人喪失戰鬥能力；次依內政部警政署刑事警察局對活
    豬作射擊測試結果，彈丸單位面積動能達每平方公分二十四焦耳，即足以穿入豬
    隻皮肉層；再依日本科學警察研究所之研究結果，彈丸單位面積動能達每平方公
    分二十焦耳以上，足以穿入人體皮肉層，亦有前揭鑑定書所附槍枝殺傷力鑑驗說
    明可參，故綜依上開實際測試之鑑定結果及槍枝殺傷力之相關數據資料以觀，本
    件扣案之改造玩具手槍及制式子彈，均屬槍砲彈藥刀械管制條例第四條第一項第
    一款、第二款所指具有殺傷力之槍枝、子彈，至為灼然。被告嗣於原審及本院均
    改稱：伊所購入之槍枝即裝置鐵製槍管，而子彈亦屬空包彈云云，然販賣管制槍
    彈所涉刑責非輕，從事此一違法交易者莫不秘密進行，縱有購買意願者，亦需仰
    賴熟識之人從中聯繫介紹，始有管道購買，衡情鮮有人願甘冒遭查緝之風險，公
    然於一般市集中，將具有殺傷力之槍枝輕易地販售予不特定民眾之理，至制式子
    彈既為被告連同玩具手槍一併購入，未再經手他人，顯見亦始終在其實力支配之
    下，足徵被告嗣後翻異前供，無非飾卸之詞，委無可採。至辯護意旨雖執被告於
    偵查中供出其改造手槍之犯行，應符合自首條件等語資為辯護，惟按自首以對於
    未發覺之罪投案而受裁判為要件，如案已發覺，則被告縱有投案陳述自己犯罪之
    事實，亦祇可謂為自白，不能認為自首（最高法院二十六年上字第四八四號判例
    參照），本件扣案之槍彈，既為被告逃避員警追捕時所丟棄，業據證人李德清證
    稱無訛，自難謂被告所涉嫌疑尚未經有偵查權之機關或公務員發覺，是被告於偵
    查中所述，應僅有自白性質，而與自首要件有別，辯護人所指，亦非可採。綜上
    所述，本件事證明確，被告犯行洵堪認定，應予論科。
二、查被告將本不具殺傷力之玩具手槍，製造為可發射子彈具有殺傷力之改造手槍，
    復持有制式子彈，核其所為，係犯槍砲彈藥刀械管制條例第十一條第一項之製造
    槍砲罪、及同條例第十二條第四項之持有子彈罪。公訴人於起訴書雖認被告改造
    手槍部份係犯槍砲彈藥刀械管制條例第十條第一項之改造模型槍罪，惟槍砲彈藥
    刀械管制條例第九條之一所指之「模型槍」，係指原設計非供殺敵、獵物，而使
    用特殊（空包）子彈，可供田徑比賽起始信號或供以嚇退野獸或供射擊訓練（因
    具後作力，可模擬真槍，以磨練射手持槍之穩定性）等用途之金屬材質「槍枝」
    ，非一般廠商為供觀賞或作樣品所製造之各類「槍枝模型」，亦非為市售之各類
    「玩具槍」，「改造模型槍」係指由產製槍械合法廠商製造之不具發射功能制式
    槍枝模型，經加工改造或得輕易改裝或加裝而具有發射功能及殺傷力之槍枝。而
    槍砲彈藥刀械管制條例第十一條之「其他可發射金屬或子彈具有殺傷力之各式槍
    枝」，係指改造模型槍以外經製造、改造具殺傷力之其他槍枝（以玩具槍改造並
    具殺傷力者，亦屬之），此有內政部警政署八十五年十二月十一日八五警署保字
    第八八二四四號函、內政部警政署刑事警察局八十五年十二月二十七日刑鑑字第
    七八○一九號函可資參照。是本件被告改造具有殺傷力之玩具槍，應係屬槍砲彈
    藥刀械管制條例第十一條之「其他可發射金屬或子彈具有殺傷力之各式槍枝」，
    並非屬於第十條之「模型槍」，其所為亦非「改造模型槍」（八十七年二月二十
    七日司法院第三十八期司法業務研究會參照，刑事法律專題研究（十五）第三○
    九至三一一頁），起訴法條應予變更。被告於持有行為繼續中同時持有改造玩具
    手槍及制式子彈，觸犯數罪名，為想像競合犯，應依刑法第五十五條規定，從一
    重論以持有改造手槍罪。又其改造手槍後持有之低度行為，則為改造之高度行為
    所吸收，亦不另論罪。
三、原審予被告論罪科刑，固非無見，惟（一）扣案之制式子彈六顆，於送交鑑驗時
    已試射三顆，自不具殺傷力而失其違禁物性質，原審未察及此，仍為沒收之諭知
    ，尚有未洽；（二）被告於持有行為繼續中同時持有改造玩具手槍、制式子彈，
    應依想像競合犯規定僅從一重論以持有改造手槍罪，不再論持有子彈罪，原審認
    被告所犯持有子彈罪與改造手槍罪間，有牽連犯關係，亦有未合，被告提起上訴
    ，仍執前詞否認犯罪，指摘原判決不當，雖無理由，惟原判決既有上開可議，自
    應由本院將原判決此部分及定執行刑部分撤銷改判。審酌被告有竊盜、偽造文書
    等前科（參臺灣高等法院被告前案紀錄表），其素行不佳，仍不思悔改，竟擁槍
    自重，惟念及被告改造槍枝尚無具體不法使用，危害程度較輕及犯後態度等一切
    情狀，爰仍量處有期徒刑五年二月，併科罰金新台幣十萬元，並就罰金部分諭知
    易服勞役之折算標準。扣案之改造玩具手槍一支（含彈匣一個，槍枝管制編號：
    0000000000號）及制式子彈三顆，係管制之槍械、子彈，均為違禁物
    ，應依刑法第三十八條第一項第一款宣告沒收。至其餘子彈三顆，業經鑑驗試射
    ，已非違禁物，本院不另處理，附予明。
四、被告另犯竊盜部分，業經原審判處有期徒刑八月，且據被告於本院調查中撤回上
    訴而告確定，爰不另論列。
五、臺灣高雄地方法院檢察官移送併辦部分（臺灣高雄地方法院檢察署九十二年度偵
    字第四九一五號、九十二年度偵字第一○七二五號及九十二年度偵字第九三四五
    號）：併辦意旨認被告另犯竊盜及恐嚇取財（向被害車主恐嚇財物）等犯行，與
    本院前揭論罪科刑之改造玩具手槍罪部分，顯無裁判上一罪關係，而被告本案被
    訴竊盜且經原審論罪科刑部分，業經被告撤回上訴而告確定，從而，檢察官移送
    併辦部分本院無從併予審理，應退由檢察官另行偵辦，併此敘明。
據上論斷，應依刑事訴訟法第三百六十九條第一項前段、第三百條、第三百六十四條
、第二百九十九條第一項前段，槍砲彈藥刀械管制條例第十一條第一項，第十二條第
四項、刑法第十一條前段、第五十五條、第三十八條第一項第一款、第四十二條第二
項，罰金罰鍰提高標準條例第二條，現行法規所定貨幣單位折算新台幣條例第二條，
判決如主文。
本案經檢察官張其主到庭執行職務。
中    華    民    國      九十二      年       七      月     三十一    日
                              臺灣高等法院高雄分院刑事第七庭
                                  審判長法官  李春昌
                                        法官  黃憲文
                                        法官  莊飛宗
右正本證明與原本無異。
如不服本判決應於收受本判決後十日內向本院提出上訴書狀，其未述上訴理由者，
並得於提起上訴後十日內向本院補提理由書狀（均須按他造當事人之人數附繕本)「
切勿逕送上級法院」。
                                      書記官  張明賢
中    華    民    國     九十二     年       八       月        四     日
附錄本案論罪法條：
砲彈藥刀械管制條例第十一條第一項：
未經許可，製造、販賣或運輸第四條第一項第一款所稱其他可發射金屬或子彈具有殺
傷力之各式槍砲者，處五年以上有期徒刑，併科新臺幣一千萬元以下罰金。
槍砲彈藥刀械管制條例第十二條第四項：
未經許可，持有、寄藏或意圖販賣而陳列子彈者，處五年以下有期徒刑，併科新台幣
三百萬元以下罰金。第一項至第三項之未遂犯罰之。
                                                                   Ａ


司法院資訊處製作；財團法人民間司法改革基金會備份。
